臺灣板橋地方法院刑事判決　　　　　　 96年度交易字第264號
公　訴　人　臺灣板橋地方法院檢察署檢察官
被　　　告　甲○○
選任辯護人　歐德芳律師
上列被告因過失傷害案件，經檢察官提起公訴（96年度偵字第77
32號），本院依簡式審判程序，判決如下：
    主  文
甲○○從事業務之人，因業務上之過失傷害人致重傷，處有期徒
徒刑壹年貳月，減為有期徒刑柒月。
    事  實
一、甲○○受錫銓企業有限公司（設於臺北縣五股鄉○○○路46
    號4 樓，起訴書誤繕為臺北市○○○路○ 段191 巷8 號5 樓
    ，下稱錫銓公司）僱用擔任司機一職，負責駕車載運貨物之
    業務，為從事業務之人。而甲○○於民國96年2 月6 日13時
    許，駕駛錫銓公司所有之車號8K-8808 號自用小貨車運送貨
    物，沿臺北縣中和市○○路往新店方向行駛，於同日14時27
    分許，行經景平路與景新街口，因交通號誌為紅燈而暫停於
    該路口，旋因交通號誌轉為綠燈而向前行駛之際，本應注意
    車前狀況，並隨時採取必要之安全措施，而依當時天候晴，
    日間有自然光線，道路乾燥、無缺陷、無障礙物，視距良好
    等情，並無不能注意之情事，其竟疏未注意車前狀況，適乙
    ○○騎乘腳踏車沿景新街直行，欲穿越該路口時，疏未注意
    景新街方向之交通號誌已轉為紅燈，率爾騎乘腳踏車沿路口
    之行人穿越道（即斑馬線）通過該路口之際，遭甲○○所駕
    車輛之前車頭撞擊，致乙○○自腳踏車彈起再撞擊甲○○所
    駕車輛駕駛座前之檔風玻璃後，掉落倒地而受有頭部外傷合
    併顱內出血及廣泛性軸突損害、肺炎合併菌血症，因而導致
    失語症及理解力受損等重傷害。甲○○於肇事後，在犯罪未
    被有偵查權之機關或公務員發覺前，留在現場並主動向據報
    前來處理之警員表明係肇事者而自首，並接受裁判。
二、案經甲○○自首及丙○○（即乙○○之配偶）訴由臺北縣政
    府警察局中和分局報請臺灣板橋地方法院檢察署檢察官偵查
    起訴。
    理  由
一、本案被告甲○○所犯係死刑、無期徒刑、最輕本刑為3 年以
    上有期徒刑或高等法院管轄第一審案件以外之罪，其於準備
    程序中就被訴事實為有罪之陳述，經本院告知簡式審判程序
    之旨，並聽取公訴人、被告及其辯護人之意見後，經合議庭
    裁定由受命法官獨任進行簡式審判程序，合先敘明。
二、上揭犯罪事實，業據被告於本院審理時坦承不諱，並經目擊
    證人張嘉銓於警詢、偵查中證述明確，且有Ａ２類道路交通
    事故調查報告表、道路交通事故現場圖、道路交通事故調查
    報告表（一）、（二）各1 紙、現場照片14張附卷可稽（見
    偵查卷第12至15、23至29頁）。次按汽車行駛時，駕駛人應
    注意車前狀況，並隨時採取必要之安全措施，道路交通安全
    規則第94條第3 項定有明文。查被告駕車行駛於道路上，自
    應注意上開安全規定，且當時天候晴，日間有自然光線，道
    路乾燥、無缺陷，無障礙物，視距良好等情，亦有前開現場
    照片及道路交通事故調查報告表（一）存卷可稽，被告並非
    不能注意及此，其於交通號誌轉為綠燈時，竟疏未注意前方
    車況，即貿然向前直行，以致肇事，足認被告對本件車禍之
    發生顯有過失甚明。至被害人乙○○雖於騎乘腳踏車穿越車
    道時，有闖紅燈之過失，此經目擊證人張嘉銓於警詢、偵查
    中證述明確，然此仍無礙於被告本身亦有未注意車前狀況過
    失之認定，併此敘明。另告訴代理人雖一再爭執被害人並未
    闖紅燈之情，惟證人張嘉銓於警詢時已明確證稱：我當時看
    到騎腳踏車的男子，從我右邊直線要穿越道路至對面車道，
    當時我們是綠燈直行往秀朗橋方向等語（見偵查卷第11頁）
    ，並於偵查中結證稱：96年2 月6 日下午2 時27分許，在臺
    北縣中和市往臺北方向，在景平路與景新街口，當時我坐在
    我同事駕駛自小貨車（車號忘記了）之副駕駛座，被告車子
    在我的正前方，我們在景平路上直走往新店市之方向，當時
    直行燈號是紅燈剛轉綠燈，前方車輛緊急煞車，我們這台車
    也緊急煞車，因為我有看到一位老先生騎腳踏車，當時他的
    燈號是紅燈等語（見偵查卷第68頁），而證人張嘉銓係立於
    現場目擊證人之地位，陳述其所目擊之經過，佐以其與被告
    、被害人均互不相識，衡情自無甘冒偽證之風險而偏袒被告
    之虞，是其證言應堪採信，足認被害人係於其行進方向之號
    誌轉為紅燈時，始騎乘腳踏車穿越道路而遭被告所駕車輛撞
    擊無誤。再者，被害人確因本件車禍受有頭部外傷合併顱內
    出血及廣泛性軸突損害、肺炎合併菌血症，而有失語症及理
    解力受損等重傷害，亦有財團法人佛教慈濟綜合醫院96年3
    月2 日診斷證明書、病症暨失能診斷證明書暨巴氏量表、各
    項特定病症、病情、病況及健康功能附表各1 紙、財團法人
    佛教慈濟綜合醫院臺北分院96年6 月20日慈新醫文字第9606
    76號函暨病情說明書、病歷資料及96年8 月15日慈新醫文字
    第960899號函暨病情說明書、臺北縣政府消防局救護紀錄表
    、急診檢傷護理評估紀錄表、病歷資料在卷可考（見偵查卷
    第20頁及本院卷），顯見被害人所受之失語症及理解力受損
    之傷害，確為其他於身體、健康有重大難治之傷害無疑，是
    被害人因本件車禍而受有刑法第10條第4 項第6 款之重傷害
    ，應堪認定。綜上，足認被告之過失行為與被害人所受之重
    傷害結果間，具有相當因果關係，益徵被告前開不利於己之
    自白與事實相符。本案事證明確，被告犯行，洵堪認定，應
    依法論科。
三、查被告係受錫銓公司僱用擔任司機，負責駕車載運貨物之業
    務，業據被告自承在卷，可知被告為從事駕駛業務之人。是
    核被告駕車致人受有重傷害之行為，係犯刑法第284 條第2
    項後段之業務過失致重傷害罪。又被害人因本件車禍所受之
    傷害已達刑法第10條第4 項第6 款之重傷害之情，已如前述
    ，檢察官疏未斟酌，認被告係犯刑法第228 條第2 項前段之
    業務過失傷害，尚有未合，惟其基本社會事實同一，復經本
    院當庭告知被告變更後之罪名（見本院96年9 月10日審判筆
    錄第2 頁），爰依法變更起訴法條論處之，用期適法。又被
    告於車禍發生後，在犯罪未被有偵查權之機關或公務員發覺
    前，留在現場並主動向據報前來處理之員警表明係肇事者而
    自首，願接受裁判之情，亦經被告於警詢時供明在卷（見偵
    查卷第5 頁），且有道路交通事故肇事人自首情形紀錄表1
    紙附卷可稽（見偵查卷第16頁），符合自首要件，爰依刑法
    第62條前段之規定，減輕其刑。至辯護人雖辯稱
    本件肇事地點係在快車道上，請求依道路交通管理處罰條例
    第86條第2 項之規定減輕其刑等語，然按汽車駕駛人，無駕
    駛執照駕車、酒醉駕車、吸食毒品或迷幻藥駕車、行駛人行
    道或行經行人穿越道不依規定讓行人優先通行，因而致人受
    傷或死亡，依法應負刑事責任者，加重其刑至二分之一。汽
    車駕駛人，在快車道依規定駕車行駛，因行人或慢車不依規
    定，擅自進入快車道，而致人受傷或死亡，依法應負刑事責
    任者，減輕其刑，道路交通管理處罰條例第86條固定有明文
    。然依道路交通事故現場圖及現場照片所示，可知被告車輛
    之煞車痕係在行人穿越道上，且被告之車輛於發生撞擊後，
    所停止之位置，亦係位於行人穿越道上，顯見本件撞擊地點
    確係發生在行人穿越道上甚明，是辯護人無視前開證據，猶
    空言稱撞擊點在快車道上，顯與事證不符，殊無可採。又本
    件車禍之撞擊地雖在行人穿越道上，然因被害人當時係騎乘
    腳踏車之情，業據證人張嘉銓於警詢、偵查中證述明確，可
    知被害人係騎乘慢車之人，並非「行人」，再被害人有前開
    所述之不依規定闖紅燈之過失，而被告之行進方向之交通號
    誌為綠燈，乃係應優先通行之人等情，在在足見本件核與道
    路交通管理處罰條例第86條第1 項所規定之行經行人穿越道
    「不依規定讓行人優先通行」之要件不符，自不得依該條項
    之規定加重其刑，附此敘明。爰審酌被告於有綠燈直行時未
    注意車前狀況之過失，被害人亦有騎乘腳踏車闖紅燈之過失
    ，再兼衡被害人所受重傷害之情形及被告犯罪後雖坦承犯行
    ，惟尚未與被害人家屬即告訴人達成和解等一切情狀，量處
    如主文所示之刑。
四、又被告行為後，中華民國96年罪犯減刑條例於96年7 月4 日
    制定公布，並自96年7 月16日施行，而按犯罪在中華民國96
    年4 月24日以前者，除本條例另有規定外，依下列規定減刑
    ：一、死刑減為無期徒刑。二、無期徒刑減為有期徒刑二十
    年。三、有期徒刑、拘役或罰金，減其刑期或金額二分之一
    。又依本條例應減刑之罪，未經判決確定者，於裁判時，減
    其宣告刑。依前項規定裁判時，應於判決主文同時諭知其宣
    告刑及減得之刑，中華民國96年罪犯減刑條例第2 條第1 項
    、第7 條分別定有明文。查被告前開於96年2 月6 日，犯業
    務過失致重傷害罪，經本院判處有期徒刑1 年2 月之情（詳
    見前述），核與中華民國96年罪犯減刑條例第2 條第1 項第
    3 款規定相符，爰減其宣告刑二分之一。
據上論斷，應依刑事訴訟法第273 條之1 第1 項、第299 條第1
項前段、第300 條，刑法第284 條第2 項、第62條前段，刑法施
行法第1 條之1 第1 項、第2 項前段，中華民國96年罪犯減刑條
例第2 條第1 項、第7 條，判決如主文。
本案經檢察官王家春到庭執行職務。
中　　華　　民　　國　　96　　年　　9 　　月　　26　　日
                  交通法庭    法　官  鄧雅心
以上正本證明與原本無異。
如不服本判決應於送達後10日內向本院提出上訴狀。
                              書記官　王小芬
中　　華　　民　　國　　96　　年　　9 　　月　　26　　日
附錄本案論罪科刑法條
中華民國刑法第二百八十四條
因過失傷害人者，處六月以下有期徒刑、拘役或五百元以下罰金
，致重傷者，處一年以下有期徒刑、拘役或五百元以下罰金。
從事業務之人，因業務上之過失傷害人者，處一年以下有期徒刑
、拘役或一千元以下罰金，致重傷者，處三年以下有期徒刑、拘
役或二千元以下罰金。
